【裁判字號】    95,訴,2318
【裁判日期】    950928
【裁判案由】    強盜等
【裁判全文】
臺灣臺中地方法院刑事判決              95年度訴字第2318號
公  訴  人  臺灣臺中地方法院檢察署檢察官
被      告  甲○○
                    （
指定辯護人  本院公設辯護人  戊○○
上列被告因準強盜案件，經檢察官提起公訴（95年度偵字第
15185號），本院判決如下：
    主    文
甲○○搶奪，因防護贓物、脫免逮捕，而當場施以強暴，累犯，
處有期徒刑陸年。
    犯罪事實
一、甲○○前曾於民國八十四年間因違反肅清煙毒條例、麻醉藥
    品管理條例等案件，經法院分別判處有期徒刑三年二月、四
    月，定應執行刑為有期徒刑三年四月確定，復與八十六年間
    違反麻醉藥品管理條例案件所處有期徒刑六月確定，接續執
    行後，於八十八年十月十二日假釋出獄並交付保護管束，於
    九十一年六月九日縮短刑期執行完畢。詎仍不知悔改，於九
    十五年七月九日二十三時五十分許，在臺中市○區○○路二
    七六號前，攔下由丁○○所駕駛之車牌號碼八七二─ＭＷ號
    營業用自小客車，坐上右後車座，表明欲前往臺中市東區合
    作市場購買物品，行至中途，並指示丁○○改開往大東紡織
    廠，行至進化路往精武路口，又指示丁○○迴轉至菜市場，
    最後轉至富貴街五十七號時，甲○○竟基於意圖為自己不法
    所有之犯意，動手行搶丁○○放置於手煞車處之紙鈔新臺幣
    （下同）三百元及檳榔一盒，丁○○於車輛行進間突然見甲
    ○○動手行搶，遂將車輛停下，甲○○趕緊開啟右後車門欲
    逃逸，丁○○亦連忙下車追逐甲○○，待行至臺中市○○街
    六號前追及後，對甲○○稱「只要你錢還我，你就可以走」
    之語，詎料，甲○○回稱「沒錢」後，竟為防護贓物、脫免
    逮捕，而徒手施強暴毆打丁○○嘴部一拳，導致丁○○無法
    閃躲遭毆及，於遭毆後重心不穩行將倒地之際，甲○○隨即
    趁機逃逸，丁○○見狀復行追趕，再度追及甲○○後，二人
    遂發生拉扯並出拳互毆，導致丁○○受有腕之開放性傷口、
    臉、頭皮及頸之挫傷（上唇瘀傷）等傷勢，而甲○○因與丁
    ○○拉扯間，其口袋內一串鑰匙共五支及大門感應晶片一片
    因而掉落在地，為丁○○立即拾起，甲○○口出「你鑰匙還
    我，我錢就還你」後，丁○○未應允歸還，甲○○立即逃離
    該處，丁○○則因擔心車輛未關門上鎖而未再繼續追逐，並
    逕自持甲○○遺留現場之一串鑰匙及大門感應晶片前往臺中
    市警察局第三分局合作派出所備案，道出被害情形，始循線
    查獲甲○○。
二、案經丁○○訴由臺中市警察局第三分局報請臺灣臺中地方法
    院檢察署檢察官偵查起訴。
    理    由
一、訊據被告甲○○固直承於上開時地搭乘告訴人丁○○所駕駛
    之前揭營業用自小客車，及事後發生爭執等情不諱，惟矢口
    否認有何搶奪暨搶奪後之準強盜犯行，辯稱：伊並未動手行
    搶告訴人之三百元，案發當日伊見車上手煞車處有檳榔，本
    想要告訴人請伊吃，但告訴人不願意，伊就縮手，下車時告
    訴人說車資三百元，伊心想只繞一圈為何如此貴，就沒給錢
    逕自往家裡方向跑，告訴人追伊並毆打伊，伊身上鑰匙掉下
    來，伊想向他取回鑰匙，才與他發生拉扯，可能右手有碰到
    他嘴唇部位才導致他受傷，告訴人也有出手毆打導致伊受傷
    ，伊根本沒有出手毆打他云云。
二、經查：
  (一)上開被告如何搭乘告訴人所駕駛之營業用小客車，被告於車
    輛行進間突然動手行搶車輛手煞車處之三百元及檳榔一盒，
    被告與告訴人發生拉扯，被告開啟右後車門欲離去，告訴人
    仍然下車追逐，追及後復遭被告徒手毆打，告訴人行將倒地
    之際，被告逃離，告訴再度追及，二人發生拉扯出拳互毆，
    導致告訴人受傷，被告身上一串鑰匙及大門感應晶片因而掉
    落在地為告訴人拾獲據以報警等情，業據告訴人於檢察官偵
    訊及本院審理時以證人身分具結證明屬實（參九十五年度偵
    字第一五一八五號偵查卷第六八頁、本院卷第八九頁至第九
    八頁），復有由衛生署臺中醫院出具之診斷證明書一份、告
    訴人受傷照片四幀（參同上偵查卷第四０頁、第四二頁、第
    五五頁）在卷可參。
  (二)被告雖否認上情，然告訴人與被告前互不相識，僅因被告搭
    乘告訴人計程車之突發事件而相遇，自無何怨隙，告訴人所
    為上情自無設詞誣陷，導致己身受有將來被訴誣告罪責風險
    之理。況且，上開事實，業經被告於九十五年七月十日第二
    次警詢筆錄供述詳實（參同上偵查卷第一０頁至第一三頁，
    其自白之證據能力部分，詳下(三)述）；且於內勤檢察官同日
    偵訊時供稱：「（九十五年七月九日二十三時五十分在臺中
    市○區○○街五七號前，搶奪被害人丁○○放於車上之三百
    元，得手後你為了防護贓物，脫免逮捕，竟對丁○○施以暴
    力，導致他嘴唇有受傷，後來在現場遺留鑰匙一串，被警方
    循線查獲，是否有此事？）有。」、「（你有無持何工具跟
    丁○○對打？）沒有，我空手跟他打。」等語（參同上偵查
    卷第五九頁）；於同日本院值班法官訊問時，亦坦稱：「（
    你在警詢及偵查中所說是否實在？【提示並告以要旨】）均
    實在」、「（你是否於今年七月九日坐丁○○駕駛之計程車
    ，搶奪丁○○之三百元，被發現後與丁○○發生扭打？）是
    的」、「（計程車司機丁○○因此而受傷，有無意見？【提
    示診斷證明書】沒有意見）」等語（參九十五年度聲羈字第
    九二四號卷第五頁）。
  (三)雖被告之指定辯護人質疑被告之警詢筆錄坦稱有動手行搶告
    訴人所有財物及事後有防護贓物、脫免逮捕等準強盜犯行，
    其筆錄製作過程顯非就製作筆錄之全程予以錄音，反係採用
    一問一答方式，應係警員就業已製妥之警詢筆錄要求被告配
    合警員照唸予以錄音，自非原景之重現，被告於警詢之自白
    是否出於任意性，尚有疑義。而按「訊問被告，應全程連續
    錄音；必要時，並應全程連續錄影。但有急迫情況且經記明
    筆錄者，不在此限」，固為刑事訴訟法第一百條之一第一項
    所明文，惟「除法律另有規定外，實施刑事訴訟程序之公務
    員因違背法定程序取得之證據，其有無證據能力之認定，應
    審酌人權保障及公共利益之均衡維護」，亦為同法第一百五
    十八條之四所明定。查，經本院於九十五年九月十五日行勘
    驗程序，當庭勘驗被告於九十五年七月十日第二次警詢筆錄
    之錄音帶，被告於該次警詢筆錄顯係依業已繕打完畢之警詢
    筆錄，與詢問之警員以一問一答看筆錄照唸之情況並予錄音
    ，整個筆錄錄製過程約十一分鐘左右，業經本院當庭勘驗屬
    實（參本院卷第五八頁至第六三頁）。證人即臺中市警察局
    第三分局合作派出所警員丙○○、己○○於本院九十五年九
    月二十二日審理時則均證稱：案發當時錄製被告警詢筆錄時
    發現錄音機壞掉了，以為有錄製，等到製作筆錄完畢才發現
    沒有錄製，因而才將已經寫好的警詢筆錄拿給被告看，並照
    著筆錄記載內容回答等語（參本院卷第七四頁至第八九頁）
    ，而證人等人並未在警詢筆錄記載上開無法錄音之情況，雖
    有違反上開刑事訴訟法訊問被告應連續全程錄音之規定。然
    觀被告就上開警詢筆錄之應對情形，自錄音中可以清楚辨別
    被告係自行讀出上載字句，以供錄音，並未遭他人提醒後而
    為，足見被告辨識能力應已相當清楚；且於當日二十時二十
    五分許移送至檢察官進行複訊、同日二十一時零三分移送至
    本院內勤法官訊問時，被告均直承犯行無誤，已如前述，且
    於本院內勤法官訊問時，除訊問關於警、偵訊之陳述是否真
    實外，另訊問「你是否於今年七月九日坐丁○○駕駛之計程
    車，搶奪丁○○之三百元，被發現後與丁○○發生扭打？」
    之問題時，回答稱「是」，並表示對於「計程車司機丁○○
    因此而受傷，有無意見？（提示診斷證明書）」時，答稱「
    沒有意見」等情，且於訊及對於檢察官聲請羈押有何意見時
    ，尚表明希望能交保之意願。足見被告於九十五年七月十日
    在第二次警詢時所為之供述，經審酌其人權保障及其所涉犯
    搶奪案、準強盜案對社會安全之公共利益維護有重大關聯之
    權衡下，應認被告第二次警詢筆錄雖在警員丙○○、己○○
    違反法定程序下所取得，仍應認具有證據能力，且該警詢筆
    錄之自白核與其於內勤檢察官及本院內勤法官訊問時所為之
    自白相符，尚難認非出於任意性。
  (四)再者，被告嗣後雖翻異前詞，辯解如上情。然被告先後歷次
    之供述內容亦有齟齬之處：1.被告於檢察官九十五年七月二
    十一日偵訊時供稱：「我當時要坐計程車去找朋友，．．．
    ．後來因沒錢，我就叫計程車司機晚點過來跟我拿錢，．．
    ．，計程車司機不願意，我們就打起來了」（參同上偵查卷
    第六八頁）。2.於本院九十五年八月十一日訊問時供稱：「
    我要回家，到富貴街五十七號司機自己停車，當時沒有紅綠
    燈，我就下車要到車外給他車錢還沒有給時，他以為我不給
    錢，就下車來打我」、「我是在我家樓下坐計程車，我身上
    有六千多元，我為何要搶司機錢，且一般司機錢都放在身上
    」（參本院卷第二一頁、第二二頁）。3.於本院九十五年九
    月四日行準備程序時供稱：「．．．我是在計程車行進間，
    要他請我吃檳榔，他還沒有說好不好時，我就伸手拿他手煞
    車旁的檳榔，．．我想去該處菜市場買麵包，．．．，我問
    他車資多少，他說三百元，．．．，我下車沒有給他錢往我
    家方向走，他就追我，．．．」、「．．．案發當天我三天
    沒有吃飯，我當天帶六千多元搭該計程車是要去買便當，我
    被查獲時將該六千多元全部交給我母親」等語（參本院卷第
    三八頁、第三九頁）。4.於本院九十五年九月二十二日審理
    時，供稱：「我在車上時，丁○○要請我吃檳榔，下車時丁
    ○○說車資三百元，但我看跳錶只有一百多元，我確實不想
    給他，他才追我，後來看到我鑰匙在他手上，我向他要，他
    不還我，該些是連續的」、「（該跳錶情形之前為何都沒有
    說，是否聽到丁○○今日作證才提？）不是，之前沒有問過
    我」（參本院卷第一０六頁、第一０七頁）。5.觀被告先供
    稱案發當日搭乘告訴人之計程車時身上沒有錢，因而要求告
    訴人稍後再向其取款，嗣又稱其身上有六千餘元，果案發當
    日被告確實攜帶為數不少之六千餘元款項，欲支付搭乘之計
    程車費用綽綽有餘，何以於偵查中供稱「沒帶錢」，明顯矛
    盾。即便於遭告訴人懷疑其不給錢時，果其身上確實攜帶六
    千餘元款項，當可出示以展現付款誠意，何需導致後續無謂
    之爭執，以致雙方毆打而互有傷勢之理（被告直承其雙手肘
    、胸部及腳部均受傷，參本院卷第三九頁，惟並未提出證明
    ），實難想像。6.而被告供稱其於三更半夜帶六千餘元款項
    ，先稱要去買麵包，後稱要去買便當，亦有不一；又先供稱
    伊要告訴人請吃檳榔，在告訴人尚未應允前即伸手拿，待告
    訴人拒絕後即縮手並未拿到，後又改稱係告訴人要請伊吃檳
    榔，前後供述明顯不一。7.且於深更半夜，何以被告不至二
    十四小時營業之便利商店，反而要至根本非營業時間之合作
    市場或菜市場購買上開民生物品？亦顯與一般常人行徑有別
    。8.至被告雖舉證人即其母親乙○○○欲證明案發當日伊返
    家後，確實有將身上六千餘元現金交付乙節。然證人經辯護
    人行主詰問後，因證人聽力重聽、年紀老邁，以致無法明瞭
    案情，業經其捨棄，被告亦表示無法問出內容，是其所舉上
    開證人欲證明其於案發當時確實有攜帶六千元暨案發後回到
    家確實交付六千元予證人等節，尚屬無法證明，自不能為有
    利於被告之認定。
  (五)綜上所述，被告前開辯解均要無可採。此外，復有偵辦甲○
    ○涉嫌強盜案現場圖一份、拍攝查獲被告之照片二十四幀及
    鑰匙一串、大門感應晶片一片、耳機一個等物在卷可徵。本
    件事證業臻明確，被告犯行至堪認定。
二、核被告所為，係犯刑法第三百二十九條之準強盜罪，應依同
    法第三百二十八條第一項規定論處。被告徒手毆打告訴人導
    致其受傷之部分，乃其施用強暴之部分行為，不另論罪。又
    查，被告前曾於八十四年間因違反肅清煙毒條例、麻醉藥品
    管理條例等案件，經法院分別判處有期徒刑三年二月、四月
    ，定應執行刑為有期徒刑三年四月確定，復與八十六年間違
    反麻醉藥品管理條例案件所處有期徒刑六月確定，接續執行
    後，於八十八年十月十二日假釋出獄並交付保護管束，並於
    九十一年六月九日縮短刑期執行完畢等節，有臺灣高等法院
    被告前案紀錄表一紙可參，其於前案有期徒刑執行完畢釋放
    後五年內再犯本案有期徒刑以上之罪，為累犯，依刑法第四
    十七條第一項規定加重其刑。爰審酌被告身強體壯，體無殘
    缺，不思如何憑勞力賺取財物謀生，反利用四下無人之際，
    趁機搶奪告訴人財物，供作購買吸食強力膠之用，麻痺自己
    ，導致半夜仍在辛苦工作之告訴人除喪失所得外，身體亦受
    傷多處，被告迄未賠償、彌補其所受損失、傷害，犯後亦飾
    詞否認犯行，態度不佳等一切情狀，量處如主文所示之刑。
    蒞庭公訴人雖當庭求處有期徒刑七年，惟本院審以被告施強
    暴之手段、告訴人所受傷勢，及被告行搶所得僅三百元及檳
    榔一盒，所得非鉅等情狀，仍認科處如主文所示刑度為適當
    。另扣得之鑰匙一串、大門感應晶片一片雖為被告準強盜後
    所遺留現場之物，暨耳機一個乃便於告訴人指認被告之用，
    僅為被告犯本案時身上所攜帶之物品，與本案犯罪並無若何
    關聯性，爰不予以宣告沒收，附此敘明。
據上論斷，應依刑事訴訟法第二百九十九條第一項前段，刑法第
三百二十九條、第三百二十八條第一項、第四十七條第一項，判
決如主文。
中    華    民    國    95    年    9    月     28    日
                  刑事第三庭  審判長法  官  張靜琪
                                    法  官  楊萬益
                                    法  官  賴妙雲
上正本證明與原本無異。
如不服本判決，應於送達後十日內向本院提出上訴狀（須附繕
本），上訴於台灣高等法院台中分院。
                                    書記官  孫曉鳳
中    華    民    國    95    年    9    月     28    日
附錄論罪科刑法條
刑法第三百二十九條
第  329 條  (準強盜罪)
            竊盜或搶奪，因防護贓物、脫免逮捕或湮滅罪證，
            而當場施以強暴脅迫者，以強盜論。
第  328 條  意圖為自己或第三人不法之所有，以強暴、脅迫、
            藥劑、催眠術或他法，至使不能抗拒，而取他人之
            物或使其交付者，為強盜罪，處五年以上有期徒刑
            。
            以前項方法得財產上不法之利益或使第三人得之者
            ，亦同。
            犯強盜罪因而致人於死者，處死刑、無期徒刑或十
            年以上有期徒刑；致重傷者，處無期徒刑或七年以
            上有期徒刑。
            第一項及第二項之未遂犯罰之。
            預備犯強盜罪者，處一年以下有期徒刑、拘役或三
            千元以下罰金。


司法院資訊處製作；財團法人民間司法改革基金會備份。
